【裁判字號】    98,訴,1051
【裁判日期】    980707
【裁判案由】    違反毒品危害防制條例
【裁判全文】
臺灣彰化地方法院刑事判決              98年度訴字第1051號
公  訴  人  臺灣彰化地方法院檢察署檢察官
被      告  甲○○
上列被告因違反毒品危害防制條例案件，經檢察官提起公訴（98
年度撤緩毒偵字第23號、第24號），本院依簡式審判程序判決如
下：
    主  文
甲○○施用第一級毒品，累犯，處有期徒刑捌月。又施用第一級
毒品，累犯，處有期徒刑柒月，扣案之海洛因貳包（合計淨重零
點零伍公克）沒收銷燬之。主刑部分應執行有期徒刑拾壹月。
    犯罪事實
一、甲○○前於民國（下同）89年間，因施用毒品案件，經本院
    以89年度毒聲字第1047號裁定送觀察、勒戒後，因認無繼續
    施用毒品之傾向，於89年3 月13日執行完畢釋放，並由臺灣
    彰化地方法院檢察署檢察官以89年度毒偵字第1254號為不起
    訴處分確定。並於上開觀察、勒戒執行完畢後5 年內之同年
    間，再因施用毒品案件，經本院以89年度毒聲字第3657號裁
    定送觀察、勒戒後，因認無繼續施用毒品之傾向，於90年3
    月6 日執行完畢釋放，且由臺灣彰化地方法院檢察署檢察官
    以89年度毒偵字第3178號為不起訴處分確定。又於同年間，
    因違反槍砲彈藥刀械管制條例、竊盜等罪，經本院89年度訴
    字第386 號裁判分別判處有期徒刑5 年4 月、10月，並定應
    執行有期徒刑6 年確定，於93年7 月13日因縮短刑期假釋出
    監付保護管束，並於95年6 月8 日保護管束期滿未經撤銷而
    視為執行完畢。詎仍不思悔改，先於(一)96年5 月6 日，在彰
    化縣鹿港鎮海埔里顏厝巷61之2 號之住處，以將海洛因摻水
    稀釋後置於針筒再注射至體內之方式，施用第一級毒品海洛
    因1 次；復於(二)96年9 月26日下午5 時許，在同上住處，以
    將海洛因摻水稀釋後置於針筒再注射至體內之方式，施用第
    一級毒品海洛因1 次。嗣先於96年5 月9 日，經警持搜索票
    至甲○○前揭住處執行搜索後，徵得其同意而採尿送驗，結
    果呈現嗎啡陽性反應；另於96年9 月27日下午7 時25分許，
    甲○○騎機車行經彰化縣鹿港鎮頭崙里頭崙巷9 號時，因行
    跡可疑為警攔查，其在職司偵查之檢警人員發覺前，主動交
    付其所有之海洛因2 包（合計淨重0.05公克），並接受採尿
    檢驗，而自願接受裁判。
二、案經彰化縣警察局鹿港、和美分局分別報請臺灣彰化地方法
    院檢察署檢察官偵查起訴。
    理  由
一、本件被告甲○○所犯係死刑、無期徒刑、最輕本刑為3 年以
    上有期徒刑以外之罪，其於準備程序就前揭被訴事實為有罪
    之陳述，經受命法官告知簡式審判程序之旨，並聽取其與公
    訴人之意見後，本院認無不得或不宜改依簡式審判程序進行
    之處，爰依刑事訴訟法第273 條之1 第1 項、第284 條之1
    ，裁定本案由受命法官獨任進行簡式審判程序，合先敘明。
二、上開犯罪事實，有下列證據可資證明：
    (一)彰化縣警察局鹿港分局委託檢驗尿液代號與真實姓名對照
      認證單。
    (二)彰化縣警察局和美分局委託檢驗尿液代號與真實姓名對照
      認證單。
    (三)詮昕科技股份有限公司濫用藥物尿液檢驗報告二份。
    (四)扣案之白色粉末2 包（合計淨重0.05公克），及法務部調
      查局鑑定通知書。
    (五)臺灣高等法院被告前案紀錄表，及偵卷所附刑案資料查註
      紀錄表。
    (六)被告於警詢、偵訊及本院審理時之自白。
三、論罪科刑：
    (一)按依毒品危害防制條例所為關於聲請觀察、勒戒或強制戒
      治之裁定，涉及拘束人身自由之保安處分，係有關實體事
      項而與實體判決具同等效力，於確定後，得以其違背法令
      為由，提起非常上訴。又施用第一、二級毒品為犯罪行為
      ，毒品危害防制條例第10條定有處罰明文。故施用第一、
      二級毒品者，依前揭規定本應科以刑罰，惟基於刑事政策
      ，對合於一定條件之施用者，則依同條例第20條、第23條
      之規定，施以觀察、勒戒或強制戒治之保安處分。再毒品
      危害防制條例於民國92年7 月9 日修正公布，自93年1 月
      9 日施行，刪除二犯及三犯之規定，一改修法前繁雜之處
      遇程序，並認施用毒品者係屬病患性犯人，以觀察、勒戒
      戒除其身癮，並以強制戒治去除其心癮。其中第20條、第
      23條將施用毒品之刑事處遇程序，區分為「初犯」及「五
      年內再犯」、「五年後再犯」。依其立法理由之說明：「
      初犯」，經觀察、勒戒或強制戒治後，應為不起訴處分或
      不付審理之裁定；經觀察、勒戒或強制戒治執行完畢釋放
      後，「五年內再犯」者，因其再犯率甚高，原實施之觀察
      、勒戒及強制戒治既已無法收其實效，爰依法追訴或裁定
      交付審理。至觀察、勒戒或強制戒治執行完畢釋放後，「
      五年後再犯」者，前所實施之觀察、勒戒或強制戒治已足
      以遮斷其施用毒品之毒癮，為期自新及協助其斷除毒癮，
      仍適用「初犯」規定，先經觀察、勒戒或強制戒治之程序
      。從而依該次修正後之規定，僅限於「初犯」及「五年後
      再犯」二種情形，始應先經觀察、勒戒或強制戒治之程序
      。倘被告前於五年內已再犯，縱其第三次（或第三次以上
      ）再度施用毒品之時間，在初犯或前次再犯經觀察、勒戒
      或強制戒治執行完畢釋放五年以後，已不合於「五年後再
      犯」之規定，且因前已於「五年內再犯」，顯見其再犯率
      甚高，原實施觀察、勒戒或強制戒治，已無法收其實效，
      即應依該條例第10條處罰，不因其再犯之處遇僅受觀察、
      勒戒之執行，未經起訴處罰而有異（參照最高法院97年度
      第5 次刑事庭會議決議及97年度臺非字第406 號判決）。
      本件被告甲○○前因施用毒品案件，經本院以89年度毒聲
      字第1047號裁定送觀察、勒戒後，因認無繼續施用毒品之
      傾向，於89年3 月13日執行完畢釋放，並由臺灣彰化地方
      法院檢察署檢察官以89年度毒偵字第1254號為不起訴處分
      確定。復於前揭觀察、勒戒執行完畢5 年內之同年間，再
      因施用毒品案件，經本院以89年度毒聲字第3657號裁定送
      觀察、勒戒後，因認無繼續施用毒品之傾向，於90年3 月
      6 日執行完畢釋放，並由臺灣彰化地方法院檢察署檢察官
      以89年度毒偵字第3178號為不起訴處分確定之情，有臺灣
      高等法院被告前案紀錄表在卷可稽，被告前既曾因施用毒
      品案件，經觀察、勒戒執行完畢釋放後之5 年內，已再犯
      施用毒品罪，揆諸前揭說明，本件即非屬毒品危害防制條
      例第20條第3 項所規定之「五年後再犯」之情形，且因前
      已於「五年內再犯」，即應依毒品危害防治條例第10條之
      規定處罰。
    (二)核被告2 次施用海洛因之所為，均係犯毒品危害防制條例
      第10條第1 項之施用第一級毒品罪。被告於施用前、後持
      有第一級毒品之低度行為，應為施用之高度行為所吸收，
      不另論罪。被告所犯前揭2 罪，犯意各別，行為互殊，應
      分論併罰。
    (三)被告之前案紀錄，有臺灣高等法院被告前案紀錄表，及偵
      卷所附刑案資料查註紀錄表在卷可參。其於上開案件執行
      完畢後5 年以內故意再犯本件有期徒刑刑以上之2 罪，均
      為累犯，應各依刑法第47條第1 項之規定，加重其刑。
    (四)又按刑法第62條所謂「發覺」，固非以有偵查犯罪職權之
      機關或人員確知其人犯罪無誤為必要，而於對其發生嫌疑
      時，即得謂為已發覺；但此項對犯人之嫌疑，仍須有確切
      之根據得為合理之可疑者，始足當之，若單純主觀上之懷
      疑，要不得謂已發生嫌疑（最高法院72年臺上字第641 號
      判例意旨參照）。本件被告係於96年9 月27日下午7 時25
      分許，騎機車行經彰化縣鹿港鎮頭崙里頭崙巷9 號時，因
      行跡可疑為警攔查，其在職司偵查之檢警人員發覺前，主
      動交付其所有之海洛因2 包（合計淨重0.05公克），並接
      受採尿檢驗，而自願接受裁判情，有96年9 月27日警詢筆
      錄在卷可稽，爰依刑法第62條前段之規定，就其所為該次
      查獲之施用海洛因犯行，減輕其刑，而此部分同時有加重
      、減輕之事由，依法應先加後減之。
    (五)爰審酌被告前有施用毒品之前科，復曾執行觀察、勒戒之
      處分，猶未能戒除毒癮，而再為本件施用毒品之犯行，尚
      乏禁絕毒害之決心，惟其於本院審理時尚能坦認犯行，頗
      有悔悟之心，暨審酌被告之智識程度、素行紀錄等一切情
      狀，量處如主文所示之刑，以資儆懲。
四、扣案之海洛因2 包（合計淨重0.05公克），為第一級毒品，
    應依毒品危害防制條例第18條第1 項前段宣告沒收銷燬之。
五、如不服本判決應於收受判決後10日內向本院提出上訴書狀，
    並應敘述具體理由。其未敘述上訴理由者，應於上訴期間屆
    滿後20日內向本院補提理由書（須附繕本），切勿逕送上級
    法院。
據上論斷，應依刑事訴訟法第273 條之1 第1 項、第299 條第1
項前段、第310 條之2 、第454 條第1 項，毒品危害防制條例第
10條第1 項、第18條第1 項前段，刑法第11條前段、第47條第1
項、第62條前段、第51條第5 款，判決如主文。
本案經檢察官賴志盛到庭執行職務。
中    華    民    國    98    年    7     月    7     日
                  刑事第七庭      法  官  黃玉齡
以上正本證明與原本無異。
如不服本判決，應於收受判決後10日內向本院提出上訴書狀，並
應敘述具體理由；其未敘述上訴理由者，應於上訴期間屆滿後20
日內向本院補提理由書（均須按他造當事人之人數附繕本「切勿
逕送上級法院」）。
中    華    民    國    98    年    7     月    7     日
                                  書記官  黃鏽金
附錄論罪科刑法條：
毒品危害防制條例第10條
施用第一級毒品者，處 6 月以上 5 年以下有期徒刑。
施用第二級毒品者，處 3 年以下有期徒刑。


司法院資訊處製作；財團法人民間司法改革基金會備份。
